---
title: "Rでらくらく心理統計　小杉考司" 
format: 
  html:
    toc: true
    toc-location: left 
---
## 第0章　Rの基礎
Rの基礎

### ソースコード0.1　関数
```{r}
sqrt(16)
```
### ソースコード0.2　関数のヘルプ
```{r}
help(sqrt)
```
### ソースコード0.3　大文字と小文字の区別
```{r}
help(Sqrt)
```
↑エラーが返ってくる.

### ソースコード0.4　オブジェクトに代入
```{r}
obj<- 2
obj
```
### ソースコード0.5 　オブジェクトのまま計算
```{r}
obj2<- 2
obj3<- 3
obj2 + obj3
```
#### ソースコード0.6 連続した数字
```{r}
obj <- 1:10
obj
```
### ソースコード0.7　ベクトルの計算
```{r}
obj <- obj * 2
obj
```
データセットをmatrix型に変換することもできる.
```{r}
obj <- matrix(c(1:10),nrow=5)
obj

obj * 2
```
列や行のみの表示
```{r}
obj[1,]
obj[,2]
```
### ソースコード0.8　リスト
```{r}
obj <- list(
name=c("kosugi","tanaka","suzuki"),
gender=c("male","female","male"),height=c(170,160),
weight=c(70.6,80.9,90.6,40.3))
obj

#＄に変数名を指定することで、リストの中の変数を取り出すことができる.
obj$name

#str関数を使うと、オブジェクトの構造を確認することができる.
str(obj)
```

### ソースコード0.9　データフレーム
統計解析においては、データフレームを使うことが多い.
```{r}
obj <- data.frame(
    list(
        name=c("kosugi","tanaka","suzuki"),
        gender=c(1,2,1),
        height=c(170,160,170),
        weight=c(70.6,80.9,90.6)
    )
)
```

### ソースコード0.10　ファイルの読み込み
```{r}
#smple <- read.csv(filename,fileEncoding="UTF-8",header=TRUE,na.stromgs=c("*")))
```

### ソースコード0.11 ファイルの選択
```{r}
#sample <- read.csv(file.choose(),header=TRUE,na.strings=c("*"))
```

## 第1章　測定と尺度
```{r}
obj$gender <- factor(obj$gender,levels=c(1,2))
obj
```

## 第2章　変数
### 中心化傾向の指標
1. 平均（mean）
2. 中央値（median）
3. 最頻値（mode）
4. 分散（variance）
5. 標準偏差（standard deviation）
6. 範囲（range）
7. 四分位（quartile）
8. パーセンタイル（percentile）

### データの相対的位置
標準化
: データの平均を0、標準偏差を1に変換すること

Z得点
: 平均0、標準偏差（分散）1に変換した値
  (Rでは `scale()` 関数を使う)

偏差値
: 平均50、標準偏差10（分散100）に変換した値

正規分布
: 左右対称の釣鐘型の分布。特に平均0、分散1のものは「標準正規分布」と呼ばれます

## 第3章　複数の変数
### ソースコード3.1　クロス集計表
```{r}
#４重のクロス集計表
data(Titanic)
Titanic
```
```{r}
#２重のクロス集計表
Titanic[, "Male", "Adult", ]
```
```{r}
#相対頻度での換算
prop.table(Titanic[, "Male", "Adult", ], margin = 1)
```
乗組員の７割以上がなくなっていることがわかる.
```{r}
#列ごとの比率
prop.table(Titanic[, "Male", "Adult", ], margin = 2)
```

## 第4章　母集団と標本
推測統計学の基本原理
標本平均の平均は母平均に一致する
```{r}
#乱数を発生させて、仮想的なデータを作る
#set.seed()関数で乱数を作成
set.seed(12345)
N <- 1000
Y <- as.integer(rnorm(N, 50, 10))

#平均
mean(Y)
#Y-mean(Y)　個々のデータの平均からのズレ
#(Y-mean(Y))^2　個々のデータの平均からのズレの二乗
#mean((Y-mean(Y))^2)　分散
varY <- mean((Y-mean(Y))^2)
varY
#分散の平方根　＝　標準偏差
sqrt(varY)
```
最初の10個のデータを使用して平均と標準偏差を出す
```{r}
sample1 <- Y[1:10]
sample1
mean(sample1)
sqrt(mean((sample1-mean(sample1))^2))
```
Rの関数であるsample()を使って、データの一部をランダムに抽出することができる.
```{r}
sample2 <- sample(Y, 10)
sample2
mean(sample2)
sqrt(mean((sample2-mean(sample2))^2))

sample3 <- sample(Y, 10)
sample3
mean(sample3)
sqrt(mean((sample3-mean(sample3))^2))
```
平均も標準偏差も大きくなったり小さくなったり、変動する。全体N=1000のうち部分的に抽出した標本（n=10）の平均は、母集団の平均に近づいていく。

## 第5章 統計的仮設検定の考え方
### ソースコード5.1　無相関データ
相関がないN=100000のデータを作って最初の２０このデータを取り出して相関を計算するもの
```{r}
#乱数発生
set.seed(12345)
#特別なパッケージが必要なのでMASSパッケージを読み込む
library(MASS)
#作り出す乱数の数を決めておく
N <- 10000
#平均をゼロ、相関もゼロのなるような数字のくみを１万個作ってXに代入
X <- mvrnorm(N,c(0, 0), matrix(c(1, 0, 0, 1), nrow = 2), empirical = TRUE)
#Xの最初の20組のデータで相関係数を計算する
cor(X[1:20, ])
```
本来は相関が０のデータであるはずなのに、N=20のデータを「とってきた」だけで、約0.2の相関があるように見えてしまうことがある。

### Step1：仮説を考える
仮説とは検証したい仮説とその反論的仮説からなる。
前者を対立仮説（H1）、後者を帰無仮説（H0）と呼ぶ。

### Step2：有意水準・棄却域を決める
有意水準：対立仮説と帰無仮説のどちらを採択するかの基準のこと。
棄却域：仮説を捨てるレベルの範囲。
心理業界では一般的に有意水準を5%と決める。

### Step3：統計的仮説検定量を考える
どんな統計量を使用するか
度数分布の場合はχ^2分布
平均の差の検定の場合はt分布、F分布

## 第6章 度数分布の考え方
### ソースコード6.1
```{r}
#黒s表をtblオブジェクトに入れる
## クロス表は3行（nrow=3）の行列matrixで、行ごとに入力していることを意味するbyrowオプションをつけている。
tbl <- matrix(c(20,30,10,40,30,20),nrow = 3 , byrow = T)
#tblオブジェクトをchisq.test関数に入れる
chisq.test(tbl)
```

## 第7章 平均値の差の検定、基本原理
### 用語の整理
要因：平均値を左右するもので、効果がある、効果がないといったことを検証したい対象そのもの。
水準：1つの要因につき何パターンあるかということを示すもの

郡内：反復想定とも呼ばれる。同じ人から複数回データを取った時。例えば実験前と実験後の答えという対応する箇所が含まれている時。
群間：データを構成する比較群が共通しないことを意味している。性差の検証と時ある人が男かつ女であることない時。

### ソースコード7.1　対応のないt検定
```{r}
#乱数の開始地点を決める
set.seed(7)
#データのサイズをNとして決める。今回は10
N <- 10
#二つのグループの平均をそれぞれmuA,muBとする
muA <- 10
muB <- 20
#二つのグループで共通する標準偏差の大きさを決める
sigma <- 10
#二つのグループの数字を正規乱数からN個作ります
X1 <- rnorm(N,muA,sigma)
X2 <- rnorm(N,muB,sigma)


X1
X2
#二つのグループの平均値の差をt検定する
t.test(X1,X2)
#t検定のオプションvar.equal = TRUEは分散が等しいとするという意味
t.test(X1,X2,var.equal = TRUE)


```